【裁判字號】    97,上訴,937
【裁判日期】    970623
【裁判案由】    違反著作權法
【裁判全文】
臺灣高等法院高雄分院刑事判決         97年度上訴字第937號
上  訴  人  臺灣高雄地方法院檢察署檢察官
被      告  乙○○
被      告  甲○○
上列上訴人因被告違反著作權法案件，不服臺灣高雄地方法院96
年度訴字第3797號中華民國97年3 月27日第一審判決（起訴案號
：臺灣高雄地方法院檢察署96年度偵字第15776 號），提起上訴
，本院判決如下：
    主  文
原判決撤銷。
乙○○、甲○○共同以公開演出之方式侵害他人著作財產權，各
處有期徒刑月，如易科罰金均以新臺幣壹仟元折算壹日；均減
為有期徒刑壹月又拾伍日，如易科罰金均以新臺幣壹仟元折算壹
日。
扣案之電腦伴唱機壹台、隨身碟壹支、點歌本壹本、遙控器壹支
均沒收。
    事  實
一、乙○○係高雄市左營區○○○路718 號「紅蘋果果汁專賣店
    」之實際負責人，甲○○係電腦伴唱機之擺放者，2 人均明
    知「今夜台北城」、「一世情」、「天空伯仔」、「你在叼
    位」、「傷心舞台」、「人生啊人生」、「你到底愛誰」及
    「美麗的空夢」等8 首歌曲，係大唐國際影音多媒體科技有
    限公司（下簡稱大唐公司）享有著作權之音樂著作，未經大
    唐公司之授權，不得公開播放或供不特人公開演出，竟於民
    國（以下同）95年底，由乙○○以月租新台幣（以下同）2
    千元之價格，出租其所經營「紅蘋果果汁專賣店」之部分場
    地予甲○○，由甲○○擺設灌製有前述8 首歌曲之電腦伴唱
    機在乙○○店內，以投幣點唱（即每投10元硬幣，可點唱一
    首歌）之方式，供不特定人公開演唱上開歌曲而侵害大唐公
    司之音樂著作財產權，迄96年4 月10日18時35分許，為警在
    上址查獲，並扣得甲○○所有上開伴唱機1 台、隨身碟1 支
    、點歌本1 本、遙控器1 支而查獲。
二、案經大唐國際影音多媒體科技有限公司訴由高雄市政府警察
    局左營分局移送台灣高雄地方法院檢察署檢察官偵查起訴。
    理  由
一、訊之被告乙○○固坦承提供上開處所租予被告甲○○放置伴
    唱機，及被告甲○○坦承上開伴唱機係由其擺設於上開處所
    ，惟被告2 人均堅決否認有何公開播送、公開演出上開8 首
    歌曲之犯行，被告乙○○辯稱：我僅係提供場地供甲○○放
    置伴唱機云云；被告甲○○則辯稱：上開8 首歌曲在我取得
    上開伴唱機時即已灌製在內，並未有客人點唱過該8 首歌曲
    云云。惟查：
（一）本件「今夜台北城」、「一世情」、「天空伯仔」、「你
      在叼位」、「傷心舞台」、「人生啊人生」、「你到底愛
      誰」及「美麗的空夢」等8 首歌曲，係大唐國際影音多媒
      體科技有限公司享有著作權之音樂著作，此有獨家發行權
      專屬授權合約書、轉讓授權合約書在卷可稽。證人即告訴
      代理人丙○○於警訊中陳稱：我係與我同事佯裝顧客至該
      處所消費新台幣350 元，且進行蒐證並將我公司所享有著
      作權之歌曲點播出來，確認係侵害我公司之著作權後，即
      會同警方前往取締等語；原審審理時證人丙○○仍陳稱：
      我們到現場佯裝客戶消費時發現，現場有侵害我們著作的
      歌曲，之後到派出所報案，會同警方前往，我們是當天先
      前往消費，之後到派出所報警，再帶警方前往查緝」等語
      （見97年3 月20日原審審判筆錄），並有照片14幀可憑（
      見警卷第64頁至70頁照片），並有上開伴唱機1 台、隨身
      碟1 支、點歌本1 本、遙控器1 支扣案可資佐證。證人丙○○於前往該店消費有將前述歌曲點播出來，足證被告乙○○有出租場地供被告甲○○將伴唱機放置於「紅蘋果果
      汁專賣店」供不特定消費者公開演出之事實無誤。
（二）又被告乙○○於本院審理時自承：以前的案子有公開播送
      證，後來不起訴處分等語，又被告乙○○、甲○○2 人有
      多次違反著作權法前科，此有被告乙○○、甲○○2 人前
      科表可稽，被告乙○○、甲○○此次又再犯，則其應知該
      電腦伴唱機內有他人享有著作權之歌曲，所辯不知電腦伴
      唱機內有他人享有著作權之歌曲云云，不足採信。
    綜上所述，因警方搜索時，經當場點播該「今夜台北城」等
    8 首歌曲，均可正常播放，並已拍攝歌曲播放畫面照片之方
    式蒐證有照片10張附卷可稽（見警卷第65至69頁），又扣案
    之點歌本亦有該八首歌曲，警方查扣當時既能當場播放，足
    證被告乙○○、甲○○公開演出之方式侵害告訴人公司之著
    作財產權之事實，事證明確，被告乙○○、甲○○2 人所辯
    係卸責之詞，不足採信，其犯行已堪認定。
二、核被告乙○○、甲○○所為，係犯著作權法第92條之以公開
    演出方式侵害他人著作財產權罪。被告乙○○、甲○○2 人
    間有犯意聯絡及行為分擔，均係共同正犯。按刑事法若干犯
    罪行為態樣，本質上原具有反覆、延續實行之特徵，立法時
    既予特別歸類，定為犯罪構成要件之行為要素，則行為人基
    於概括之犯意，在密切接近之一定時、地持續實行之複次行
    為，倘依社會通念，於客觀上認為符合一個反覆、延續性之
    行為觀念者，於刑法評價上，即應僅成立一罪；學理上所稱
    「集合犯」之職業性、營業性或收集性等具有重複特質之犯
    罪均屬之，例如經營、從事業務、收集、販賣、製造、散布
    等行為概念者是，最高法院95年度台上字第1079號判決可資
    參照。被告乙○○、甲○○2 人未經授權自95年底起至96年
    4 月10日擺放於「紅蘋果果汁專賣店」內，供消費者伴唱娛
    樂使用而公開演出上開音樂著作，本質上具有反覆、延續實
    行之特徵，從而在行為概念上，應評價認係包括一罪之集合
    犯。
三、原審不察，遽諭知無罪，尚有未恰，檢察官上訴指摘原判決
    不當，為有理由，自應予撤銷改判。審酌被告乙○○、甲○○2 人不知尊重他人智慧之結晶，以公開演出之方式侵害智
    慧財產權，致著作權人權益受有相當損害，所為並無可取，
    犯後仍否認犯行，未見悔意，被告乙○○出租伴唱機場地每
    月收取租金2 千元，被告甲○○擺放伴唱機營業之期間不長
    僅數月，危害情節尚非重大等一切情狀，爰各量處有期徒刑
    3 月，並均諭知如易科罰金以新台幣1 千元折算1 日。又被
    告乙○○、甲○○2 人所犯上開侵害著作財產權罪，係於96
    年4 月24日以前所為，合於中華民國96年罪犯減刑條例第2
    條第1 項第3 款之規定，分別減其宣告刑二分之一為有期徒
    刑1 月又15日，並均諭知如易科罰金以新台幣1 千元折算1
    日。扣案之電腦伴唱機1 部、隨身碟1 支、點歌本1 本、遙
    控器1 支，係被告甲○○所有供犯罪所用之物，應依著作權
    法第98條規定宣告沒收。
四、公訴意旨另以：被告甲○○於95年3 、4 月間，因其舅舅王
    義雄積欠其債務，而交付點將家電腦伴唱機3 台予其以抵償
    債務，詎被告甲○○取得伴唱機後，竟意圖出租，未經大唐
    公司之同意授權，擅自重製前述音樂著作，並將之錄製於上
    開電腦伴唱機中之1 台後，將該電腦伴唱機擺設在店內，供
    不特人公開演唱上開歌曲而侵害大唐公司之音樂著作財產權
    ，因認被告甲○○另涉有違反著作權法第91條第2 項意圖出
    租而非法重製罪嫌。訊之被告甲○○堅決否認有何重製上開
    未經授權之8 首歌曲，辯稱：上開8 首歌曲在我向舅舅取得
    上開伴唱機時即已灌製在內，並非我所重製等語。經查被告
    甲○○於警訊及偵查中均一致否認有重製上開8 首歌曲，亦
    無任何證據證明被告甲○○重製該8 首歌曲，此外復查無其
    他確切證據證明被告甲○○有此部分重製犯行，此部分犯罪
    不能證明，惟依公訴意旨認此部分與前述論罪部分有裁判上
    一罪關係，爰不另為無罪之諭知，附此敘明。
據上論結，應依刑事訴訟法第369 條第1 項前段、第364 條、第
299 條第1 項前段，著作權法第92條、第98條，刑法第11條、第
28條、第41條第1 項前段，中華民國96年度罪犯減刑條例第2 條
第1 項第3 款、第7 條、第9 條，判決如主文。
本案經檢察官許月雲到庭執行職務。
中    華    民    國    97    年    6     月    23    日
                    刑事第六庭    審判長法  官  王憲義
                                        法  官  邱永貴
                                        法  官  張盛喜
以上正本證明與原本無異。
被告不得上訴。
檢察官如不服本判決應於收受本判決後10日內向本院提出上訴書
狀，其未敘述上訴理由者，並得於提起上訴後10日內向本院補提
理由書狀（均須按他造當事人之人數附繕本）「切勿逕送上級法
院」。
中    華    民    國    97    年    6     月    23    日
                                        書記官  黃一秋
附錄本件判決論罪科刑法條：
著作權法第92條
擅自以公開口述、公開播送、公開上映、公開演出、公開傳輸、
公開展示、改作、編輯、出租之方法侵害他人之著作財產權者，
處3 年以下有期徒刑、拘役、或科或併科新臺幣75萬元以下罰金
。


司法院資訊處製作；財團法人民間司法改革基金會備份。
